【裁判字號】    99,訴,2462
【裁判日期】    990927
【裁判案由】    毒品危害防制條例
【裁判全文】
臺灣臺中地方法院刑事判決              99年度訴字第2462號
公  訴  人  臺灣臺中地方法院檢察署檢察官
被      告  乙○○
上列被告因毒品危害防制條例案件，經檢察官提起公訴（99年度
毒偵字第2452號），被告於準備程序就被訴事實為有罪之陳述，
經告以簡式審判程序之旨，並聽取當事人意見後，合議庭裁定由
受命法官獨任進行簡式審判程序，本院判決如下：
    主  文
乙○○施用第一級毒品，處有期徒刑玖月。又施用第二級毒品，
處有期徒刑肆月。應執行有期徒刑壹年。
    犯罪事實
一、乙○○曾因施用毒品案件，經本院裁定送觀察、勒戒後，認
    無繼續施用毒品傾向，於民國92年12月19日執行完畢釋放，
    並由臺灣臺中地方法院檢察署檢察官以92年度毒偵字第3488
    號為不起訴處分確定。復於上開觀察、勒戒執行完畢釋放後
    5 年內之96年間，再因施用第一級、第二級毒品案件，經臺
    灣桃園地方法院96年度訴字第 801號判處有期徒刑7月、3月
    ，應執行有期徒刑8月，緩刑5年確定，嗣經撤銷緩刑。再於
    98年間，因施用第一級毒品案件，經本院98年訴字第3791號
    判處有期徒刑8月確定（均尚未執行完畢而不構成累犯)。不
    料乙○○仍不知悔改，復基於施用第一級毒品海洛因之犯意
    ，於99年5月15或16日15時許，在台中縣龍井鄉○○○路143
    巷62號4樓405室租屋處內，以將海洛因加水再以針筒注射之
    方式，施用第一級毒品海洛因 1次。同日18時許，又另行基
    於施用第二級毒品甲基安非他命之犯意，將甲基安非他命放
    入玻璃吸食器內，再點燃吸食所產生煙霧之方式，施用第二
    級毒品甲基安非他命 1次。嗣乙○○另因毒品案件，由臺灣
    臺中地方法院檢察署發布通緝，為警於99年 5月19日14時50
    分許，在上址緝獲，經徵得其同意採尿送驗結果，呈嗎啡陽
    性反應，並檢出安非他命濃度為 94ng/ml，甲基安非他命濃
    度則高達1542ng/ml，因而查悉上情。
二、案經臺中縣清水分局報告臺灣臺中地方法院檢察署檢察官偵
    查起訴。
    理  由
一、上開犯罪事實，業據被告乙○○於偵查及本院均坦白認罪（
    見偵查卷第17至19頁、本院卷第14、18頁），且被告為警查
    獲後經其同意採尿送驗結果，確呈海洛因經人體代謝後之嗎
    啡陽性反應，且檢出安非他命濃度為 94ng/ml、甲基安非他
    命濃度為1542ng/ml，此有臺中縣警察局清水分局99年5月19
    日勘查採證同意書及毒品案件代號與真實姓名對照表各 1份
    、詮昕科技股份有限公司99年6月3日出具原樣編號D0000000
    0濫用藥物尿液檢驗報告1紙在卷可憑（見警卷第1、7、8頁)
    。雖上開檢驗結果，判定安非他命、甲基安非他命係陰性，
    惟「依據行政院衛生署所訂定之『濫用藥物尿液檢驗機構認
    可基準』，尿液檢體中濫用藥物或其代謝物之濃度高於或等
    於下列濃度（即閾值）時，認定該藥物之存在（即陽性）‧
    ‧‧尿液檢驗結果依該標準判定陽性者，表示尿液中藥物濃
    度高於或等於閾值，可確認曾服用該藥物；而判定為陰性者
    ，則表示尿液中濃度低於閾值或未檢出，不完全表示未曾服
    用該藥物」，此有行政院衛生署管制藥品管理局90年 9月13
    日管檢字第98064號函闡釋甚明（見偵查卷第22頁)。又依「
    濫用藥物尿液檢驗作業準則」第20條明定：「司法案件之濫
    用藥物尿液，必要時得採用最低可定量濃度為閾值，不受第
    15條、第18條規定限制」，亦即尿液檢驗雖未達「甲基安非
    他命500ng/mL，且其代謝物安非他命之濃度在100ng/mL以上
    」應判定為陽性反應之閾值，仍得採用最低可定量濃度為閾
    值。本件詮昕科技股份有限公司就安非他命、甲基安非他命
    確認檢驗最低可定量濃度均為 40ng/ml，有上開濫用藥物尿
    液檢驗報告可佐，而被告之尿液經檢出安非他命濃度為94ng
    /ml、甲基安非他命濃度為1542ng/ml，該安非他命之閾值僅
    些微低於應判定為陽性之100ng/ml，惟甲基安非他命部分已
    高過可判定為陽性 500ng/mL之3倍，參諸被告於偵查中供稱
    ：安非他命是綽號「阿炎」之男子吸食過後，再給我吸幾口
    等語（見偵查卷第18、19頁），顯見被告施用甲基安非他命
    之數量不多，且採尿距其施用之時間，已約有 3日，尿液中
    之毒品成分，幾已排出殆盡，致其尿液檢驗結果，安非他命
    之檢出濃度僅為 94ng/ml而未達判定為陽性反應之閾值，惟
    被告之尿液中有關安非他命、甲基安非他命濃度已高於確認
    檢驗最低可定量濃度 40ng/ml甚夥，其中甲基安非他命濃度
    更高達 1542ng/ml，應可佐證被告上開關於施用甲基安非他
    命之自白，確屬真實，尚難以該濫用藥物尿液檢驗報告判定
    安非他命、甲基安非他命係陰性，即認被告此部分之自白不
    可採信。是被告自白施用海洛因、甲基安非他命應與犯罪事
    實相符，堪認其確有上開施用海洛因、甲基安非他命之行為
    。
二、按施用第一級、第二級毒品為犯罪行為，毒品危害防制條例
    第10條第1項、第2項分別定有處罰明文，故施用第一級、第
    二級毒品者，依前揭規定本應科以刑罰，惟基於刑事政策，
    對合於一定條件之施用者，依同條例第20條、第23條之規定
    ，施以觀察、勒戒或強制戒治之保安處分。又毒品危害防制
    條例於92年7月9日修正公布，自93年1月9日施行，其中第20
    條、第23條將施用毒品之刑事處遇程序，區分為「初犯」及
    「5年內再犯」、「5年後再犯」。依其立法理由之說明：「
    初犯」，經觀察、勒戒或強制戒治後，應為不起訴處分或不
    付審理之裁定；經觀察、勒戒或強制戒治執行完畢釋放後，
    「5 年內再犯」者，因其再犯率甚高，原實施之觀察、勒戒
    及強制戒治既已無法收其實效，爰依法追訴或裁定交付審理
    。至於經觀察、勒戒或強制戒治執行完畢釋放後，「5 年後
    再犯」者，前所實施之觀察、勒戒或強制戒治已足以遮斷其
    施用毒品之毒癮，為期自新及協助其斷除毒癮，仍適用「初
    犯」規定，先經觀察、勒戒或強制戒治之程序。從而依修正
    後之規定，僅限於「初犯」及「5年後再犯」2種情形，始應
    先經觀察、勒戒或強制戒治程序。倘被告於 5年內已再犯，
    經依法追訴處罰，縱其第3次（或第3次以上）再度施用毒品
    之時間，在初犯經觀察、勒戒或強制戒治執行完畢釋放 5年
    以後，已不合於「5年後再犯」之規定，且因已於「5年內再
    犯」，顯見其再犯率甚高，原實施觀察、勒戒或強制戒治，
    已無法收其實效，即應依該條例第10條處罰。至於第3次(或
    第3次以上)施用毒品之時間，是否宜有期間限制？以多久為
    適宜？則分屬刑事政策、專門醫學之範圍，非審判機關所能
    決定，有待循立法途徑解決(最高法院97年度第5次刑事庭會
    議、95年度第7次刑事庭會議決議參照)。查被告曾因施用毒
    品案件，經本院裁定送觀察、勒戒後，認無繼續施用毒品傾
    向，於92年12月19日執行完畢釋放，並由臺灣臺中地方法院
    檢察署檢察官以92年度毒偵字第3488號為不起訴處分確定。
    復於上開觀察、勒戒執行完畢釋放後 5年內之96年間，再因
    施用第一級、第二級毒品案件，經臺灣桃園地方法院96年度
    訴字第801號判處有期徒刑7月、3月，應執行有期徒刑8月，
    緩刑 5年確定，嗣經撤銷緩刑。再於98年間，因施用第一級
    毒品案件，經本院98年訴字第3791號判處有期徒刑 8月確定
    等情，有臺灣高等法院被告前案紀錄表附卷可佐（見本院卷
    第6頁至8頁）。本件被告施用第一級毒品海洛因、第二級毒
    品甲基安非他命之犯行，距其上開觀察、勒戒執行完畢釋放
    之時間雖均已逾 5年，但因其犯毒品危害防制條例第10條之
    罪，於觀察、勒戒執行完畢釋放以後，已於 5年內再犯毒品
    危害防制條例第10條之施用毒品罪，並經刑事判決確定，已
    如前述，是本件施用毒品之行為，即與單純之初犯毒品危害
    防制條例第10條之施用毒品罪，經觀察、勒戒或強制戒治執
    行完畢釋放以後「5 年後再犯」之情形有別。又被告經觀察
    、勒戒釋放後，既於 5年內再施用毒品，足見先前所實施之
    觀察、勒戒尚不足以遮斷其施用毒品之毒癮，已無法收其實
    效，是被告既非於首次觀察、勒戒執行完畢後 5年內，均無
    任何施用毒品之犯行，揆諸上開最高法院刑事庭會議決議意
    旨，被告所為本件施用毒品犯行，即無現行毒品危害防制條
    例第20條第 3項之適用，自毋須依同條第1項、第2項規定施
    予觀察、勒戒之處遇程序，而應逕依毒品危害防制條例第23
    條第 2項規定訴追處罰。綜上所述，本件被告施用第一級毒
    品海洛因、第二級毒品甲基安非他命之犯罪事證已臻明確，
    其犯行洵堪認定，應依法論罪科刑。
三、查海洛因、甲基安非他命係毒品危害防制條例第2條第2項第
    1款、第2款所定之第一級、第二級毒品，均不得非法持有、
    施用。被告施用海洛因、甲基安非他命，核其所為，係分別
    犯毒品危害防制條例第10條第1項施用第一級毒品、同條第2
    項之施用第二級毒品罪。被告施用毒品前之持有第一級、第
    二級毒品之行為，本應分論以持有第一級毒品罪、持有第二
    級毒品罪，惟持有後進而施用，其持有之低度行為應為施用
    之高度行為所吸收，均不另論以持有罪責。被告所犯上開二
    罪，犯意各別，行為獨立可分，應分論併罰。爰審酌被告有
    多次施用毒品前科之品行（參卷附臺灣高等法院被告前案紀
    錄表）、國中畢業之智識程度、生活小康之經濟狀況（見警
    卷第3頁被告警詢筆錄受詢問人資料)，其因施用毒品，經觀
    察、勒戒執行完畢後，仍不思戒惕，且無視於毒品對於自身
    健康之戕害及國家對於杜絕毒品犯罪之禁令，再多次施用毒
    品，未見戒除惡習之決心，惡性非輕，所處之刑自應較前次
    為重，然念及被告犯後能坦承犯行，態度良好，其施用毒品
    並無危害他人，犯罪手段尚屬平和，暨施用毒品者均有相當
    程度之成癮性及心理依賴，其犯罪心態與一般刑事犯罪之本
    質並不相同，應側重適當之醫學治療及心理矯治為宜等一切
    情狀，各量處如主文所示之刑，並定應執行之刑，以示懲儆
    。
四、據上論斷，應依刑事訴訟法第273條之1第 1項、第299條第1
    項前段、毒品危害防制條例第10條第1項、第2項，刑法第11
    條前段、第51條第5款，判決如主文。
本案經檢察官甲○○到庭執行職務。
中    華    民    國    99    年    9     月    27    日
              刑事第十庭    法  官   張思賜
以上正本證明與原本無異。
如不服本判決，應於收受判決後10日內向本院提出上訴書狀，並
應敘述具體理由；其未敘述上訴理由者，應於上訴期間屆滿後20
日內向本院補提理由書（均須按他造當事人之人數附繕本）「切
勿逕送上級法院」。
                            書記官  黃舜民
中    華    民    國    99    年    9     月    27    日
附錄本案論罪科刑法條
毒品危害防制條例第10條：
施用第一級毒品者，處六月以上五年以下有期徒刑。
施用第二級毒品者，處三年以下有期徒刑。

司法院資訊處製作；財團法人民間司法改革基金會備份。
